【裁判字號】    89,自,421
【裁判日期】    890714
【裁判案由】    詐欺
【裁判全文】
臺灣臺中地方法院刑事裁定                          八十九年度自字第四二一號
    自  訴  人  乙○○
    被      告  甲○○
右列被告因詐欺案件，經自訴人提起自訴，本院裁定如左：
    主  文
自訴駁回。
    理  由
一、按法院或受命法官於自訴案件第一次審判期日前訊問及調查結果，如認為案件有
    刑事訴訟法第二百五十二條至第二百五十四條之情形者，得以裁定駁回其自訴，
    同法第三百二十六條第三項定有明文。
二、自訴意旨略以：被告甲○○與自訴人乙○○係朋友，被告於民國（下同）八十七
    年十二月二十一日，向自訴人稱伊經濟困難，為了軋票，需現金週轉，自訴人不
    疑，乃借與被告新台幣（下同）十八萬七千元，而被告為了取信自訴人，並交付
    第三人王春昱之支票一張予自訴人，然該支票屆期提示，竟遭退票，經自訴人催
    討，遂由被告簽發三紙面額共十九萬六千五百元之本票予自訴人，惟該本票屆期
    仍未兌現，且經自訴人多次聲請調解，被告亦置之不理，自訴人始知受騙，因認
    被告涉有刑法第三百三十九條之詐欺罪嫌云云。
三、按刑法第三百三十九條第一項詐欺罪之成立，以意圖為自己或第三人不法之所有
    ，以詐術使人將本人或第三人之物交付為要件。若其所用方法，不能認為詐術，
    亦不致使人陷於錯誤，即不構成本罪（最高法院四十六年台上字第二六０號判例
    意旨參照），是行為人如係事後因其他因素無法如期給付，乃民事上債務不履行
    之問題，除有積極證據足認其於取得財物之初即心存不法所有之意圖者外，要難
    以嗣後之給付遲延即遽認其涉犯詐欺罪名。
四、訊據被告甲○○固坦承向自訴人借貸上揭金錢，惟堅決否認有何詐欺之犯行，並
    辯稱：伊所經營之打字印刷行原來有承包省府業務，然因凍省之影嚮，業務不佳
    ，經濟困難，始向自訴人借款週轉，嗣因九二一大地震，伊工作的地方也被震跨
    了，所以無法及時清償自訴人之借款，伊絕無詐騙自訴人之意圖等語。經查，自
    訴人與被告係朋友，被告係從事打字印刷業務，於精省後，被告因業務困難，乃
    持第三人王春昱之支票向自訴人表示伊因經濟困難，需現錢週轉，而自訴人亦知
    被告經濟狀況不佳，且因借款金額不多，遂貸與被告上揭現金，嗣九二一地震後
    ，被告之工作地方確已遭地震震跨等情，業據自訴人於本院訊問時供明在卷。依
    此以論，被告向自訴人借貸之初既已向自訴人表明伊因經濟困難，須現金週轉，
    而自訴人亦明白被告經濟困難之情形，復甘冒風險，將金錢借予被告，即難謂被
    告於借款之初有何施用詐術或自訴人有人可陷於錯誤之情事可言。且如前所述，
    被告於精省後，其經營之打字印刷行，業務不佳，九二一地震後，其工作地方又
    遭地震震跨，被告既有經濟上之困難，未能及時清償借款，亦難謂被告向自訴人
    借款之初，已有為自己不法所有之詐欺意圖。因此本件應屬民事債務遲延給付之
    問題，要難認定被告涉有詐欺犯行，此外亦查無其他事證足認被告有詐欺犯行，
    被告之犯罪嫌疑自屬不足，揆諸首開說明，本件自訴應予駁回。
五、據上論結，應依刑事訴訟法第三百二十六條第三項、第二百五十二條第十款，裁
    定如主文。
中      華      民      國    八十九    年      七      月    十四      日
                              臺灣臺中地方法院刑事第六庭
                                      法  官   黃峻隆
右正本證明與原本無異。
如不服本裁定，應於送達後五日內向本院提出抗告狀（須附繕本），抗告於台灣高等
法院台中分院。
                                      書記官
中     華      民      國    八十九    年        七    月     十四     日


司法院資訊處製作；財團法人民間司法改革基金會備份。
